【裁判字號】    95,交聲,169
【裁判日期】    951025
【裁判案由】    違反道路交通管理處罰條例聲明異議
【裁判全文】
臺灣基隆地方法院交通事件裁定         95年度交聲字第169號
移送機關即
原處分機關  交通部公路總局臺北區監理所基隆監理站
異  議  人
即受處分人  甲○○
上列受處分人因違反道路交通管理處罰條例案件，對於交通部公
路總局臺北區監理所基隆監理站中華民國95年9月12日所為之處
分（原處分案號：基監字第裁42-R00000000號），聲明異議，本
院裁定如下：
    主  文
原處分撤銷。
甲○○汽車駕駛人，單行道不緊靠路邊臨時停車，處罰鍰新臺幣
佰元。
    理  由
一、原處分意旨略以：異議人即受處分人甲○○（下稱異議人）
    於民國95年8月4日15時許，駕駛車牌號碼5702─GT號自用小
    客車，在基隆市○○路221號前，經基隆市警察局第一分局
    延平街派出所員警以「違規臨時停車」之違規，依違反道路
    交通管理處罰條例第55條第3款之規定掣單舉發，異議人於
    應到案日期前向原處分機關提出申訴，經原處分機關函請舉
    發單位調查結果，認異議人之違規行為為「不緊靠道路右側
    臨時停車」，舉發通知單內舉發違反法條欄位所填寫「第55
    條第3款」應屬筆誤，因而改依道路交通管理處罰條例第55
    條第4款之規定，裁處異議人罰鍰新台幣（下同）300元。
二、異議意旨略以：異議人當時因臨時接電話暫時靠邊，並沒有
    明顯停車於快車道上，也沒有佔用一個車道，異議人有靠邊
    停車，是靠左邊停，距離人行道很近，約有45公分左右，且
    異議人停車之時間，尚無計程車之久，靠邊停車記錄電話也
    遭開罰？異議人要求員警照相及記錄停車時間，員警卻都不
    記錄，異議人實難信服，爰提起本件異議云云。
三、按汽車駕駛人臨時停車時，不依順行之方向，或不緊靠道路
    右側，或單行道不緊靠路邊或併排臨時停車者，處300元以
    上600元以下罰鍰，道路交通管理處罰條例第55條第4款定有
    明文。次按臨時停車時，應依車輛順行方向緊靠道路右側，
    但單行道應緊靠路邊停車。其右側前後輪胎外側距離緣石或
    路面邊緣不得逾60公分，但大型車不得逾1公尺，在單行道
    左側臨時停車時，比照辦理，道路交通安全規則第111條第2
    項亦有明定。又臨時停車，係指車輛因上、下人、客，裝卸
    物品，其引擎未熄火，停止時間未滿3分鐘，保持立即行駛
    之狀態，此觀之道路交通管理處罰條例第3條第第9款規定即
    明。
四、經查：
  (一)本件異議人係因臨時接聽電話而於上開時、地臨時停車，車
    輛引擎未熄火，保持立即行駛之狀態，為異議人所自承，且
    異議人臨時停車之道路係單向二線車道，亦據證人即舉發員
    警甲○○到庭證述明確，並有其事後補拍之現場照片在卷可
    稽，故異議人係在單行道路邊臨時停車，首堪認定。
  (二)異議人雖辯稱其有緊靠路邊臨時停車云云，惟查，異議人在
    上開單行道並未緊靠路邊臨時停車等情，業據證人即舉發員
    警乙○○到庭具結證稱：「（問：異議人違規的情形為何？
    ）仁二路有二個車道，異議人車後還有一台小貨車在卸貨，
    異議人的車子有一半車身佔到車道，距離左邊騎樓約90公分
    。（問：該處是否有黃線？）有一段是黃線。（問：異議人
    的車子是否有壓到黃線？）異議人的車輪有壓在黃線上。（
    問：該車道路邊如果臨時停車，是否一定會佔到車道？）不
    會，白實線左側有足夠空間可以停1輛車」等語明確（見本
    院95年10月2日訊問筆錄），並有其當庭繪製之現場圖1紙在
    卷可稽。又本院依職權命員警乙○○至違規地點測量該處騎
    樓至白實線間之距離，經員警乙○○實地測量結果，該詎離
    為「2.35公尺」，有員警乙○○提出之現場照片4紙及測量
    結果在卷可稽，而異議人所駕駛之車輛為中華廠牌、排氣量
    1584 CC之自小客車（見卷附車號查詢汽車車籍資料），其
    車身寬約1.695公尺（此係本院依職權上網查詢該廠牌相同
    排氣量所得之車身寬，見卷附規格配備表），倘異議人若有
    遵照60公分之法定限制範圍靠邊停放車輛，則其停放後車身
    最右側距騎樓之距離約為2.295公尺（0.6公尺+1.695公尺）
    ，理應不超出白實線之範圍，然異議人臨時停車時其車身已
    超出白實線，此為異議人所自承（見本院同上訊問筆錄及庭
    繪之停車位置圖），足見異議人車輛停車位置顯已超出路邊
    停車60公分之法定限制範圍，由此益見證人乙○○上開之證
    述確屬可信，故異議人確有於單行道不緊靠路邊臨時停車之
    情，洵堪認定。
  (三)異議人雖又辯稱：異議人停車之時間並無計程車之久，且要
    求警員拍照及記錄停車時間，警員卻都不記錄，異議人實難
    信服云云，然正因異議人停車之時間短暫，所以員警始以臨
    時停車舉發，而異議人亦不否認臨時停車，故是否記錄停車
    時間，核與本件違規行為之認定無涉。又道路交通管理處罰
    條例或其他相關法令，並未規範要求員警執行交通勤務須以
    拍照蒐證之方式為之，依交通違規行為瞬間即逝之特性，亦
    不可能要求所有違規行為之舉發均須拍照或輔以其他科學儀
    器始得為之，否則亦未免與執行勤務之實況難合，本件經證
    人乙○○到庭具結後之證述及本院前揭論證，已足以證明異
    議人之違規事實，異議人指稱本件員警不拍照存證云云，核
    不影響本件違規行為之舉發效力，亦無礙於前揭違規事實之
    認定。
  (四)至證人甲○○雖一再陳稱異議人係於禁止臨時停車之處所臨
    時停車，惟觀卷附證人所拍攝違規地點之照片，該處為一劃
    設黃線之區域，黃線區域本得以臨時停車（參道路交通標誌
    標線號誌設置規則第168條），因之異議人應係於單行道未
    靠邊臨時停車，而非於禁止臨時停車之處所違規臨時停車，
    證人所認異議人違規臨時停車，尚有誤解。又原處分機關雖
    更正原舉發單位上開錯誤，而認異議人之違規態樣為「不緊
    靠道路右側臨時停車」，然異議人臨時停車之路段係單行道
    ，已如前述，而道路交通管理處罰條例對於單行道臨時停車
    之規範，係要求汽車駕駛人應緊靠路邊臨時停車，而非緊靠
    道路右側臨時停車，因之異議人之違規態樣應為「單行道不
    緊靠路邊臨時停車」，而非「不緊靠道路右側臨時停車」，
    在此敘明。
五、綜上所述，異議人於前揭時間，在單行道不緊靠路邊臨時停
    車之違規行為，應堪認定。而原處分機關依前揭道路交通管
    理處罰條例第55條第4款之規定裁處異議人罰鍰300元，固非
    無見，惟依據前揭之事證，異議人之違規事實係「單行道不
    緊靠路邊臨時停車」，並非「不緊靠道路右側臨時停車」，
    原處分機關誤以不緊靠道路右側臨時停車論處，自有不當，
    本件異議人之異議雖無理由，惟原處分既有不當，自應由本
    院將原處分撤銷，並自為如主文第二項之裁定，以資適法。
六、據上論斷，應依道路交通案件處理辦法第20條，裁定如主文
    。
中    華    民    國    95    年    10    月    25    日
                  交通法庭法  官  王美婷
以上正本證明與原本無異。
對於本件裁定如有不服，應於送達後5日內， 向本院提出抗告書
狀，敘述抗告之理由，抗告於臺灣高等法院。
中    華    民    國    95    年    10    月    25    日
                          書記官  劉珍珍


司法院資訊處製作；財團法人民間司法改革基金會備份。
